【裁判字號】    99,上易,248
【裁判日期】    990415
【裁判案由】    竊盜
【裁判全文】
臺灣高等法院高雄分院刑事判決         99年度上易字第248號
上  訴  人
即  被  告  乙○○
上列上訴人因竊盜案件，不服臺灣高雄地方法院98年度易字第11
85號中華民國99年2 月3 日第一審判決（起訴案號：臺灣高雄地
方法院檢察署98年度偵緝字第1346號），提起上訴，本院判決如
下：
     主  文
上訴駁回。
     事實及理由
一、本案經本院審理結果，認第一審判決認事用法及量刑均無不
    當，應予維持，並引用第一審判決書記載之事實、證據及理
    由（如附件）。
二、被告上訴意旨，雖指稱：本件係告訴人與被告共同駕駛YR-0
    916 號自用小客車至鄭光宏處，將該車出租予鄭光宏，告訴
    人並取走大部分之款項，本件是告訴人挾怨報復所為，伊並
    無竊盜之情事云云。惟查：
  (一)被告前於96年10月份起，向告訴人甲○○承租其位在高雄縣
    鳳山市○○路188 號4 樓住處之房間，並偶經告訴人同意使
    用由告訴人之同居人陳福生所有而交由告訴人保管之車牌號
    碼YR－0916號之自用小客車，嗣被告於97年8 月19日撥打電
    話予證人鄭光宏聯絡欲將上開車輛報廢以換取金錢，經證人
    鄭光宏對被告表示非車主無法辦理報廢後，2 人遂約定被告
    將上開車輛以10,000元之代價租予證人鄭光宏充當廣告車體
    使用等情，業經被告於原審準備程序及審理中所不爭執，核
    與證人鄭光宏於原審審理時證述之情節相等，自堪採信。
  (二)告訴人於97年5 月底發現該車失竊後，於97年11月28日報警
    處理，經警方於98年1 月21日下午3 時45分許，在高雄市○
    ○區○○路與大業北路口，發現有YR－0916號車牌1 面掛於
    證人鄭光宏所有之另輛白色自用小客車後方等情，亦經證人
    甲○○於警詢、原審審理中，證人鄭光宏於警詢中均證述明
    確（偵卷一第4-7 頁、原審卷二第28-29 頁），且有高雄市
    小港分局桂陽派出所扣押筆錄、扣押物品目錄表、高雄縣政
    府警察局車輛協尋電腦輸入單、車輛尋獲電腦輸入單各1 份
    、查獲現場照片6 張、廢機動車輛讓渡切結書、被告身份證
    正反面影本（載明限報廢車使用）、上開YR－0916號自用小
    客車行車執照、強制保險卡各1 份在卷可查（偵卷一第14-1
    6 、19 -20、24-25 、41-46 頁），是此部份事實，已足堪
    認定。
  (三)又證人甲○○迭於偵查、原審審理中均明確證稱從未同意被
    告出租該車，97年8 月19日亦未與被告一同前往處理出租該
    車之事等語（偵卷三第44頁、原審卷二第27-28 頁），再觀
    諸告訴人車輛失竊之報案資料及查獲之過程，可知本件係告
    訴人先以車輛遭不明人士竊取向警方報案，警方因發現上開
    失竊之車牌，經由失竊車牌之持有人即證人鄭光宏提出說明
    後，始知係由被告將該車出租予證人鄭光宏，而在此之前告
    訴人則從未指稱該車即為被告所竊取；若告訴人於報案時確
    知被告即為行竊之人，本於報案時即可向警方明確提供此一
    偵查方向，然告訴人並未如此，反委由警方查明車輛去處，
    此亦經其於原審審理中證稱：伊起初不知道車子不見與被告
    有關，是因為檢察官追查到是被告將車子出租給鄭光宏，伊
    才知道車子是被告偷的等語明確，又該失竊YR-0916 號小客
    車除車牌尋回外，車體迄今下落不明，而該車原僅有2 串鑰
    匙，迄今仍在告訴人保管中，業經證人甲○○於原審結證在
    卷，並為被告所不爭執（見原審卷(二)第30頁），且經本院當
    庭勘驗甲○○提出該2 串鑰匙確實無訛，有勘驗筆錄可按（
    本院卷第37頁）。苟如被告所辯告訴人有陪同被告將該車出
    租他人，衡情該車鑰匙當隨車交付他人，豈有該車2 串鑰匙
    均仍在告訴人占有中，益證告訴人所述為真，被告所辯違常
    不實。綜上所述，本件事證明確，被告之犯行，堪以認定。
    則原審所為被告科刑之諭知，尚無不當。被告上訴意旨，仍
    執前詞，否認犯罪，指摘原判決不當，為無理由，應予駁回
    。
據上論斷，應依刑事訴訟法第368條、第373條，判決如主文。
本案經檢察官蔡國禎到庭執行職務。
中    華    民    國    99    年    4     月    15    日
                  刑事第七庭    審判長法  官  莊飛宗
                                      法  官  蔡廣昇
                                      法  官  謝宏宗
以上正本證明與原本無異。
本件不得上訴。
中    華    民    國    99    年    4     月    16    日
                                      書記官  蘇恒仁
附錄本判決論罪科刑法條：
刑法第320條第1項
意圖為自己或第三人不法之所有，而竊取他人之動產者，為竊盜
罪，處5  年以下有期徒刑、拘役或 5 百元以下罰金。
附件：
臺灣高雄地方法院刑事判決              98年度易字第1185號
公  訴  人  臺灣高雄地方法院檢察署檢察官
被      告  乙○○
上列被告因竊盜案件，經檢察官提起公訴（98年度偵緝字第1346
號），本院判決如下：
    主  文
乙○○犯竊盜罪，處有期徒刑肆月，如易科罰金，以新臺幣壹仟
元折算壹日。
    事  實
一、乙○○前於民國96年10月份起，向甲○○承租甲○○位在高
    雄縣鳳山市○○路188 號4 樓住處之房間，並偶經甲○○同
    意使用由甲○○之同居人陳福生所有而交由甲○○保管之車
    牌號碼YR－0916號之自用小客車。嗣乙○○與甲○○於97年
    4 月間因故生有嫌隙，乙○○於明知已無從合法使用該車之
    情形下，竟意圖為自己不法之所有，基於竊盜之犯意，於97
    年5 月底某日，在高雄縣鳳山市○○路30巷36號前，趁隙以
    不詳方式竊取停放於該處之上開車輛。乙○○得手後，嗣於
    97年8 月19日見廣告而撥打電話予鄭光宏聯絡欲將上開車輛
    報廢以換取金錢，經鄭光宏對乙○○表示非車主無法辦理報
    廢後，2 人遂約定乙○○將上開車輛以新臺幣（下同）10,0
    00元之代價租予鄭光宏充當廣告車體使用。嗣經甲○○於發
    現該車失竊後，於97年11月28日報警處理，並經警方於98年
    1 月21日下午3 時45分許，在高雄市○○區○○路與大業北
    路口，發現有YR－0916號車牌1 面掛於鄭光宏所有之另輛白
    色自用小客車後方，始循線查悉上情。
二、案經臺灣高雄地方法院檢察署檢察官自動檢舉偵查起訴。
    理  由
壹、證據能力部分：
    按被告以外之人於審判外之陳述，雖不符前4 條之規定，而
    經當事人於審判程序同意作為證據，法院審酌該言詞陳述或
    書面陳述作成時之情況，認為適當者，亦得為證據，刑事訴
    訟法第159 條之5 第1 項定有明文。查本案認定事實所引用
    之卷內證據資料，除原已符同法第159 條之1 至第159 條之
    4 規定、及法律另有規定等傳聞法則例外規定，而得作為證
    據外，並無證據證明係公務員違背法定程式所取得，而檢察
    官、被告於本院行準備程序時，均同意其作為本案證據之證
    據能力，且本院審酌前揭陳述作成時之情況，並無違法取證
    之瑕疵，亦認以之作為證據為適當，是本件有關被告以外之
    人於審判外之言詞或書面陳述等供述證據，依前揭法條意旨
    ，自均得為證據。
貳、實體部分：
一、訊據被告固坦承有將上開車號YR－0916號自用小客車租予證
    人鄭光宏作為車體廣告使用，惟矢口否認有何竊盜犯行，辯
    稱：當時甲○○表示上開車輛欠了很多稅金，且需要小孩的
    奶粉錢，故伊建議甲○○將該車報廢換取現金或出租作為廣
    告車體使用，經甲○○同意後始與之一同前往將該車租予鄭
    光宏，並無竊盜犯行云云。經查：
  (一)被告前於96年10月份起，向告訴人甲○○承租其位在高雄
縣
    鳳山市○○路188 號4 樓住處之房間，並偶經告訴人同意使
    用由告訴人之同居人陳福生所有而交由告訴人保管之車牌號
    碼YR－0916號之自用小客車，嗣被告於97年8 月19日撥打電
    話予證人鄭光宏聯絡欲將上開車輛報廢以換取金錢，經證人
    鄭光宏對被告表示非車主無法辦理報廢後，2 人遂約定被告
    將上開車輛以10,000元之代價租予證人鄭光宏充當廣告車體
    使用等情，業經被告於準備程序及審理中所不否認（院卷一
    第27頁、院卷二第27、40、42頁），核與證人鄭光宏於審理
    中、證人即告訴人甲○○於偵查中之證述相符（院卷二第
    31-32 頁、偵卷一第51頁），亦與證人陳福生於偵查中證稱
    ：與甲○○是同居人，伊為YR－0916號自用小客車之車主，
    被告之先生與伊共同在看守所時曾問伊能否讓他太太借住伊
    在高雄的房子，伊表示要問甲○○，後來甲○○都用機車載
    被告一起來看守所接見等語（偵卷二第6 頁）亦屬相符。又
    告訴人於97年5 月底發現該車失竊後，於97年11月28日報警
    處理，經警方於98年1 月21日下午3 時45分許，在高雄市○
    ○區○○路與大業北路口，發現有YR－0916號車牌1 面掛於
    證人鄭光宏所有之另輛白色自用小客車後方等情，亦經證人
    甲○○於警詢、審理中，證人鄭光宏於警詢中均證述明確（
    偵卷一第4-7 頁、院卷二第28-29 頁），且有高雄市小港分
    局桂陽派出所扣押筆錄、扣押物品目錄表、高雄縣政府警察
    局車輛協尋電腦輸入單、車輛尋獲電腦輸入單各1 份、查獲
    現場照片6 張、廢機動車輛讓渡切結書、被告身份證正反面
    影本（載明限報廢車使用）、上開YR－0916號自用小客車行
    車執照、強制保險卡各1 份在卷可查（偵卷一第14-16 、19
    -20 、24-25 、41-46 頁），是此部份事實自已足堪認定。
    又證人甲○○迭於偵查、審理中均明確證稱從未同意被告出
    租該車，97年8 月19日亦未與被告一同前往處理出租該車之
    事等語（偵卷三第44頁、院卷二第27-28 頁），再觀諸前開
    告訴人車輛失竊之報案資料及查獲之過程，可知本件係告訴
    人先以車輛遭不明人士竊取向警方報案，警方因發現上開失
    竊之車牌，經由失竊車牌之持有人即證人鄭光宏提出說明後
    ，始知係由被告將該車出租予證人鄭光宏，而在此之前告訴
    人則從未指稱該車即為被告所竊取；若告訴人於報案時確知
    被告即為行竊之人，本於報案時即可向警方明確提供此一偵
    查方向，然告訴人並未如此，反委由警方查明車輛去處，此
    亦經其於審理中證稱：伊起初不知道車子不見與被告有關，
    是因為檢察官追查到是被告將車子出租給鄭光宏，伊才知道
    車子是被告偷的等語明確（院卷二第28頁），是其所述，自
    始均無誣指被告入罪之動機，而本已具有相當之憑信性。
  (二)被告雖以上開情詞置辯，惟查，被告於98年6 月3 日內勤
偵
    查中先供稱：伊並未偷一輛YR－0916的自用小客車，亦不認
    識鄭光宏等語（偵卷三第20頁），於98年7 月7 日偵查中復
    供稱：甲○○曾將車給伊使用，並曾授權伊賣掉她的車子，
    但伊並未將YR－0916號自用小客車賣掉等語（偵卷三第30頁
    ），是足認被告在偵查初期於明知所涉竊盜案件即係關於有
    無竊取上開由告訴人持有之自用小客車一節，本已經檢察官
    明確告知並給予其答辯之機會，惟被告於前後2 次偵查中均
    明確否認有何偷竊或經手販賣該車之情形，已甚為明確。而
    被告直至98年7 月16日經檢察官於同次庭期傳訊證人鄭光宏
    證稱：「（確定是庭上之乙○○把車賣給你的？）是，還有
    另一位女子，很像是上次來開庭的那位，但我不確定」等語
    後，始初次執前開情詞置辯，惟若其所辯為真，則此等甚為
    正當之理由，為何被告於先前偵查訊問中均未如此表示，反
    係先以該車之失竊與其無關之說法為其答辯之方向？又查，
    被告於偵查中供稱：當天因為下雨，且甲○○帶著小孩不方
    便所以才未由甲○○親自簽約等語（偵卷三第43頁），其於
    審理中則供稱：當時甲○○身心狀況不好，故都是由伊在旁
    協助她處理事情，本件租車之事才由伊簽名處理，印象中當
    天甲○○沒有帶著小孩等語（院卷二第42、44-45 頁），是
    亦足認被告就97年8 月19日代替告訴人簽名之理由，究係因
    告訴人「帶著小孩不方便」或係因「沒帶著小孩，僅因身心
    狀況不好」，亦有前後顯然矛盾之供述。再證人鄭光宏亦於
    審理中證稱：當天租車時還有一個女子跟被告一起去，被告
    當場有先與該女子商量，徵得該女子之同意等語（院卷二第
    31-32 頁），倘該女子即係告訴人，則告訴人既於當場可與
    被告就出租車輛一事進行討論，顯然其身心狀況亦無何等無
    法自行處理此一事務之情形，豈有由被告代為簽約、取款之
    必要？是被告此部所辯，是否足採本非無疑。
  (三)再查，證人鄭光宏於審理中證稱：當時被告透過電話來辦
理
    報廢時表示她是車主陳福生的太太、女朋友或同居人，後因
    發現對方不是車主，所以才約定當作廣告車使用，被告身份
    證影本上「限報廢車使用」是被告自己寫的等語（院卷二第
    30-32 頁），被告亦自承確有向證人鄭光宏自稱為證人陳福
    生之女朋友（院卷二第42頁）。惟若當時實屬證人陳福生同
    居人之告訴人亦在場，被告儘可向證人鄭光宏表示該人與車
    主之關係，並無任何自稱為車主女友或同居人等身份之必要
    ；且被告亦於審理中供稱：伊與甲○○因為雙方財物分別失
    竊問題鬧得不愉快，伊在97年4 月間就已經因為覺得甲○○
    的狀況很歇斯底里，所以就不想再跟她討論這些事等語（院
    卷二第44頁），此部份亦與證人甲○○於偵查中所述：伊自
    97 年5、6 月間就沒有再看過被告了等語相符（偵卷三第44
    頁），是被告與告訴人既於97年上半年即已交惡不相往來，
    被告又為何竟於同年8 月份仍願意代替告訴人出面與證人鄭
    光宏簽立上開車輛之報廢、出租事宜，甚至提供自己之身分
    證供證人鄭光宏收執？是被告所辯，與常情亦顯然有所違背
    。
  (四)綜上所述，被告所辯非但前後矛盾，且與常理並不相符，
顯
    屬臨訟卸責之詞，不足採信，其未經告訴人同意即將證人陳
    福生交予告訴人保管之車輛竊取入己，並將之出租予他人，
    所為事證明確，應予依法論科。
二、核被告所為，係犯刑法第320 條第1 項普通竊盜罪。爰審酌
    被告不思循正當途徑獲取財物，竟下手行竊他人之自用小客
    車，侵害他人之財產權，所為實有不該，且其於犯罪後始終
    飾詞否認犯行，未見其表達悔悟之意，於犯罪後態度部分無
    從為其有利之考量，又慮及其所竊取自用小客車價值非微，
    且使告訴人迄今均無法取回使用，已生有財產法益之實害結
    果等一切情狀，量處如主文所示之刑，並均諭知如主文所示
    之易科罰金折算標準，以示懲儆。
據上論斷，應依刑事訴訟法第299 條第1 項前段，刑法第320 條
第1 項、第41條第1 項前段，刑法施行法第1 條之1 第1 項、第
2 項前段，判決如主文。
本案經檢察官倪茂益到庭執行職務。
中    華    民    國    99    年    2     月    3     日
            刑事第九庭  審判長  法  官  鄭詠仁
                                法  官  王碧瑩
                                法  官  黃沛文
以上正本證明與原本無異。
如不服本判決應於收受送達後10日內向本院提出上訴書狀，並應
敘述具體理由；如未敘述上訴理由者，應於上訴期間屆滿後20日
內向本院補提理由書（均須按他造當事人之人數附繕本）「切勿
逕送上級法院」。
中    華    民    國    99    年    2     月    3     日
                                書記官  鄧思辰
附錄本判決論罪法條：
中華民國刑法第320條
（普通竊盜罪、竊佔罪）
意圖為自己或第三人不法之所有，而竊取他人之動產者，為竊盜
罪，處5 年以下有期徒刑、拘役或5 百元以下罰金。
意圖為自己或第三人不法之利益，而竊佔他人之不動產者，依前
項之規定處斷。
前二項之未遂犯罰之。

司法院資訊處製作；財團法人民間司法改革基金會備份。
